臺灣臺南地方法院刑事判決　　　　　　96年度交簡上字第26號
上　訴　人　臺灣臺南地方法院檢察署檢察官
被　　　告　甲○○
上列上訴人因被告過失傷害案件，不服本院九十五年度交簡字第
二六一九號九十六年一月二日第一審判決（聲請案號：九十五年
度偵字第一三八四０號），提起上訴，本院管轄之第二審合議庭
判決如下：
    主     文
原判決撤銷。
甲○○因過失傷害人，處拘役肆拾伍日，如易科罰金，以銀元參
佰元即新台幣玖佰元折算壹日。
    事     實
一、甲○○於民國九十五年五月二十九日二十二時二十分許，酒
    後駕駛車牌號碼Ｎ七－０二八九號自用小客車（甲○○所為
    公共危險犯行，業經本院以九十五年度交簡字第一八三五號
    刑事簡易判決判處罰金新台幣五萬四千元確定），沿台南市
    ○○路自西向東方向行駛，途經小東路與東豐路交岔路口時
    ，本應注意轉彎車應暫停讓直行車先行，而當時天氣晴朗，
    夜間視距良好無障礙物，並無不能注意之情事，其竟疏未注
    意讓直行車先行，即貿然作左轉彎，適有乙○○駕駛車牌號
    碼Ｄ五－八一二六號自用小客車，沿小東路自東向西方向行
    駛至該路口，雙方因而發生碰撞，致乙○○受有左臀挫傷之
    傷害。甲○○於車禍事故發生後，台南市警察局交通隊車禍
    處理小組警員陳英祥據報至現場處理，甲○○在司法警察尚
    不知何人為肇事車輛之駕駛人前，在場表示其為駕駛人並自
    首犯行進而接受裁判
二、案經乙○○訴由臺南市警察局第五分局報告臺灣臺南地方法
    院檢察署檢察官偵查後，聲請簡易判決處刑。
    理     由
一、上揭犯罪事實業據被告甲○○於本院審理時坦承不諱，核與
    告訴人乙○○於警詢中證述車禍發生經過相符，並有道路交
    通事故現場圖、道路交通事故調查報告表(一)、(二)、肇事人自
    首情形紀錄表、臺灣省台南區車輛行車事故鑑定委員會鑑定
    意見書、台南市警察局舉發違反道路交通管理事件通知單各
    一份、現場照片十四張在卷可稽。又告訴人乙○○因本件車
    禍受有臀部挫傷之傷害等情，亦有國立成功大學醫學院附設
    醫院九十五年六月一日診斷證明書一份在卷可稽。依此，被
    告過失傷害犯行明確，堪以認定，應依法論科。
三、核被告所為係犯刑法第二百八十四條第一項前段之過失傷害
    罪。被告酒醉駕駛，因而致告訴人受傷，應依道路交通管理
    處罰條例第八十六條第一項規定，加重其刑。又被告於具有
    偵查職務之公務員發覺犯罪前，即向前來現場處理事故之員
    警自承係肇事車輛駕駛人，並進而接受裁判，符合刑法第六
    十二條所規範之自首規定。另按被告行為後，刑法第六十二
    條業已修正，被告行為時之刑法第六十二條規定：「對於未
    發覺之罪自首而受裁判者，減輕其刑。但有特別規定者，依
    其規定。」。惟被告行為後，業已修正施行之刑法第六十二
    條則規定：「對於未發覺之罪自首而受裁判者，得減輕其刑
    。但有特別規定者，依其規定。」，即被告如符合自首要件
    ，依行為時之刑法第六十二條規定，必減輕其刑，然依修正
    施行後刑法之規定，法院仍得裁量是否減輕其刑。經比較新
    舊法後，自應以被告行為時之刑法第六十二條採自首必減之
    規定較有利於被告，故應依修正前刑法第六十二條前段之規
    定，減輕其刑，並先加後減之。原審以被告罪證明確，應予
    論罪科刑，固非無見，惟漏未審酌被告酒醉駕車致告訴人受
    傷，應依道路交通管理處罰條例第八十六條第一項規定，加
    重其刑，容有未當。檢察官上訴指摘原審未審酌前開事項，
    量刑過輕等語，為有理由，自應由本院予以撤銷改判。爰審
    酌被告犯罪動機、手段、告訴人所受傷勢、迄今尚未賠償告
    訴人所受損害、犯罪後始終坦承犯行之態度等一切情狀，量
    處如主文所示之刑，以資懲儆。另被告行為後，刑法第四十
    一條第一項前段易科罰金之規定業已修正變更，新法規定：
    「犯最重本刑為五年以下有期徒刑以下之刑之罪，而受六個
    月以下有期徒刑或拘役之宣告者，得以新臺幣一千元、二千
    元或三千元折算一日，易科罰金。」但依據舊法及修正前罰
    金罰鍰提高標準條例第二條前段（現已刪除）規定，被告行
    為時易科罰金折算標準，應以銀元三百元折算一日，經折算
    為新臺幣後，應以新臺幣九百元折算為一日。比較修正前後
    之易科罰金折算標準，當以修正前之規定，較有利於被告，
    故應依刑法第二條第一項規定，適用修正前刑法第四十一條
    第一項前段規定，定其折算標準。另於被告行為後，刑法施
    行法增訂第一條之一，於九十五年六月十四日公布，並於同
    年七月一日施行；該條規定：「中華民國九十四年一月七日
    刑法修正施行後，刑法分則編所定罰金之貨幣單位為新臺幣
    。九十四年一月七日刑法修正時，刑法分則編未修正之條文
    定有罰金者，自九十四年一月七日刑法修正施行後，就其所
    定數額提高為三十倍。但七十二年六月二十六日至九十四年
    一月七日新增或修正之條文，就其所定數額提高為三倍。」
    考其立法理由，係為因應九十四年二月二日修正公布、九十
    五年七月一日施行之刑法施行後，依刑法總則第三十三條第
    五款規定，罰金貨幣單位已改為新臺幣，是以分則編各罪所
    定罰金之貨幣單位，自應配合上開規定修正，為使罰金數額
    趨於一致，避免衍生新舊法比較適用問題，以緩和實務適用
    法律之衝擊，於不變動罰金數額之前提下，而為制定（前揭
    條文立法意旨參照），換言之，刑法施行法第一條之一係在
    替代罰金罰鍰提高標準條例部分條文，與適用罰金罰鍰提高
    標準條例之結果相同，對於被告而言並不發生有利或不利之
    問題，僅係將貨幣單位由銀元改為新臺幣，並非法律變更刑
    度之條文，當無須就新舊法比較適用，並此敘明。
據上論斷，應依刑事訴訟法第四百五十五條之一第一項、第三項
、第三百六十九條第一項前段、第三百六十四條、第二百九十九
條第一項前段，道路交通管理處罰條例第八十六條第一項，刑法
第二條第一項、第二百八十四條第一項、修正施行前刑法第六十
二條、第四十一條第一項前段，刑法施行法第一條之一，廢止前
罰金罰鍰提高標準條例第二條，判決如主文。
本案經檢察官丙○○到庭執行職務
中　　華　　民　　國　　96　　年　　6 　　月　　28　　日
　　　　　　　　　刑事第九庭    審判長法　官  楊清安
  　　　　　　　　　　　　　　　　　　法　官　朱中和
　  　　　　　　　　　　　　　　　　　法　官　卓穎毓
以上正本證明與原本無異。
本件不得上訴。
　　　　　　　　　　　　　　　　　　  書記官  秦建華
中　　華　　民　　國　　96　　年　　6 　　月　　28　　日
附錄法條
中華民國刑法第284條
因過失傷害人者，處6月以下有期徒刑、拘役或5百元以下罰金，
致重傷者，處1年以下有期徒刑、拘役或5百元以下罰金。
從事業務之人，因業務上之過失傷害人者，處1年以下有期徒刑
、拘役或1 千元以下罰金，致重傷者，處 3 年以下有期徒刑、
 拘役或2千元以下罰金。
